【裁判字號】    99,監宣,59
【裁判日期】    990630
【裁判案由】    監護宣告
【裁判全文】
臺灣桃園地方法院民事裁定              99年度監宣字第59號
聲  請  人  丙○○
相  對  人  甲○○
上列聲請人對於相對人聲請監護宣告事件，本院裁定如下：
    主  文
宣告甲○○（男，民國○○年○ 月○ 日生，身分證統一編號：Ｚ000
000000號）為受監護宣告人。
選定丙○○（女，身分證統一編號：Ｚ000000000號）為受監護宣
告人甲○○之監護人。
指定乙○○為會同開具財產清冊之人。
聲請程序費用由受監護宣告人甲○○負擔。
    理  由
一、按對於因精神障礙或其他心智缺陷，致不能為意思表示或受
    意思表示，或不能辨識其意思表示之效果者，法院得因本人
    、配偶、四親等內之親屬、最近一年有同居事實之其他親屬
    、檢察官、主管機關或社會福利機構之聲請，為監護之宣告
    。受監護宣告之人應置監護人；法院為監護之宣告時，應依
    職權就配偶、四親等內之親屬、最近一年有同居事實之其他
    親屬、主管機關、社會福利機構或其他適當之人選定一人或
    數人為監護人，並同時指定會同開具財產清冊之人。法院為
    前項選定及指定前，得命主管機關或社會福利機構進行訪視
    ，提出調查報告及建議。監護之聲請人或利害關係人亦得提
    出相關資料或證據，供法院斟酌。法院選定監護人時，應依
    受監護宣告之人之最佳利益，優先考量受監護宣告之人之意
    見，審酌一切情狀，並注意下列事項：（一）受監護宣告之
    人之身心狀態與生活及財產狀況。（二）受監護宣告之人與
    其配偶、子女或其他共同生活之人間之情感狀況。（三）監
    護人之職業、經歷、意見及其與受監護宣告之人之利害關係
    。（四）法人為監護人時，其事業之種類與內容，法人及其
    代表人與受監護宣告之人之利害關係，民法第14條第1 項、
    第1110條、第1111條、第1111條之1 分別定有明文。又「法
    院應於鑑定人前訊問應受監護宣告之人。但有礙難訊問之情
    形或恐有害其健康者，不在此限。」、「監護之宣告，非就
    應受監護宣告之人之精神或心智狀況訊問鑑定人後，不得為
    之。」，民事訴訟法第602 條第1 項、第603 條亦分別定有
    明文。
二、本件聲請意旨略以：聲請人係相對人甲○○之配偶，相對人
    自民國99年1 月5 日起因車禍腦部開刀，雖送醫診治但不見
    起色，已因精神障礙或其他心智缺陷，致不能為意思表示或
    受意思表示或不能辨識其意思表示之效果，為此依民法第14
    條第1 項、民事訴訟法第597 條第1 項規定，聲請鈞院准予
    對相對人為監護宣告，並依民法第1111條規定指定聲請人為
    相對人之監護人，暨指定關係人乙○○為會同開具財產清冊
    之人等語。
三、經查，聲請人主張之事實業經其提出戶籍謄本2 件、診斷証
    明書為證，核屬相符，且經本院依職權前往聲請人住所勘驗
    相對人之精神狀況，並於鑑定人胡培基醫師前訊問相對人，
    相對人對於點呼其姓名均無回應，相對人有氣切、靠鼻胃管
    餵食，眼睛張開，有插尿管。另訊據鑑定人胡培基醫師稱以
    ：個案完全無法表達其意識，其餘詳鑑定報告鑑定報告等語
    （均詳如本院99年5 月12日訊問筆錄）。再參以壢新醫院鑑
    定人胡培基醫師就相對人進行精神鑑定之結果亦認為：王員
    應為一腦出血引發極重度智能障礙之個案。據王員之妻所述
    和敏盛綜合醫院出院病歷摘要及極重度植物人殘障手冊之紀
    錄，王員為一慢性肝硬化患者，不幸王員於99年1 月5 日發
    生嚴重車禍，經緊急由救護車送往敏盛醫院急診住院治療，
    腦部電腦斷層顯示為一創傷性右側額葉、顳葉部位硬腦膜下
    腔大量血腫形成擠壓效應，左側大腦額葉小量出血，經開刀
    引流血腫術後，即轉入敏盛醫院附設之護理之家療養，經過
    四個月保守治療皆不盡理想，王員依然呈現僵呆狀態，無法
    與人溝通，大小便無法自理，呼吸靠氣切，飲食須靠鼻胃管
    灌食，無法用任何其它方式表示自己的需求。王員對監護宣
    告事宜經說明仍無法理解，現階段無任何處理財務的能力。
    綜合資料研判，王員目前精神狀態已達因精神障礙致完全不
    能為意思表示或受意思表示或不能識其意思表示之程度等語
    ，復有壢新醫院99年6 月22日壢新醫字第2010060122號函附
    之精神鑑定報告書1 份存卷足憑。是依上揭鑑定結果，甲○
    ○因罹患上揭疾病，致已達不能為意思表示或受意思表示，
    或不能辨識其意思表示之效果之程度，應可認定。本院爰依
    法宣告甲○○為受監護宣告之人。
四、次查，本件經本院依職權囑託桃園縣政府對聲請人進行訪視
    結果略以：相對人員為處理家中大小事宜之主要者，現聲請
    人欲協助相對人辦理郵務或其他證件等事務，皆無法順利辦
    理，故聲請人向法院提出聲請相對人監護宣告。相對人因車
    禍於99年1 月5 日開刀治療，現領有極重度植物人之身心殘
    障手冊，並居於大園敏盛醫院附設之護理之家，其臥床、雙
    眼未睜開、無法交談、無意識、插三管。聲請人為相對人之
    妻，育有一子一女，聲請人已退休，目前無工作收入，每日
    自平鎮到大園機構陪伴相對人，相對人相關生活、醫療費用
    皆由子女分攤支應，聲請人希望能擔任相對人監護人，以維
    護相對人權益。相對人之女乙○○，平日與夫從事汽車美容
    工作，假日經常前往探視相對人，願意擔任開具財產清冊之
    人，以維護相對人之權益，其他親屬亦同意由其擔任開具財
    產清冊之人，經評估，由其擔任開具財產清冊之人無不當，
    建議由其擔任開具財產清冊之人。建議由聲請人擔任監護人
    。而由乙○○擔任開具財產清冊之人等語，有桃園縣政府99
    年4 月15日府社助字第0990127080號函暨監護宣告訪視報告
    1 份附卷可參。本院審酌聲請人為受監護宣告之人甲○○之
    配偶，有戶籍謄本為證，可認聲請人為實際照顧受監護宣告
    人之人，且為受監護宣告人之配偶，由其擔任受監護宣告人
    之監護人，自應較有利於受監護宣告人甲○○之最佳利益，
    是本院認由聲請人擔任監護人，應無不當之處，本院爰依上
    揭法條規定，選定聲請人擔任甲○○之監護人。又經本院選
    定之監護人即聲請人，自應依民法第1112條規定，負責護養
    療治受監護宣告人甲○○之身體及妥善為財產管理之職務，
    一併敘明。另就指定會同開具財產清冊之人部分，本院參酌
    乙○○為受監護宣告人甲○○之女，是本院認由其擔任會同
    開具財產清冊之人，亦無不當，本院爰依上揭法條規定，指
    定乙○○擔任會同開具財產清冊之人。又依民法第1113條準
    用同法第1099條之規定，於監護開始時，監護人對於受監護
    宣告人甲○○之財產，應會同乙○○，於2 個月內開具財產
    清冊並陳報法院，併此敘明。
五、依民事訴訟法第608 條第1 項，裁定如主文。
中    華    民    國    99    年    6     月    30    日
                  家事法庭法  官  張益銘
以上正本證明與原本無異。
本裁定第1項不得抗告。
如對於本裁定第2 、3 項抗告，應於裁定送達後10日內向本院提
出抗告狀，並應繳納抗告費新台幣1,000 元。
中    華    民    國    99    年    6     月    30    日
                          書記官  許白梅

司法院資訊處製作；財團法人民間司法改革基金會備份。
